【裁判字號】    90,上訴,2426
【裁判日期】    900926
【裁判案由】    行賄
【裁判全文】
臺灣高等法院刑事判決                            九十年度上訴字第二四二六號
    上  訴  人
    即  被  告  戊○○
右上訴人因行賄案件，不服臺灣桃園地方法院八十九年度訴字第二一一號，中華民國
九十年五月十六日第一審判決（起訴案號：臺灣桃園地方法院檢察署八十八年度偵緝
字第一一四號）提起上訴，本院判決如左：
    主  文
原判決撤銷。
戊○○非依據法令從事公務之人員，亦非受公務機關委託承辦公務之人，對於依據法
令從事公務之人員，關於違背職務之行為，行求賄賂，累犯，處有期徒刑壹年肆月，
褫奪公權貳年。扣案之新臺幣參拾萬元沒收。
    事  實
一、戊○○曾有違反麻醉藥品管理條例、違反肅清煙毒條例、詐欺等前科，其於民國
    八十二年間，因違反麻醉藥品管理條例，經臺灣桃園地方法院判處有期徒刑四月
    確定，並於八十三年六月二十七日執行完畢，猶不知悔改。其為非依據法令從事
    公務之人員，亦非受公務機關委託承辦公務之人，於八十七年五月十五日下午四
    時二十分許，在其位於桃園縣中壢市○○路○段七七號六樓住處，為臺北市政府
    警察局大安分局安和派出所警員丙○○、己○○、丁○○等，共同查獲其與甲○○（其涉嫌行賄罪部分另經檢察官為不起訴處分在案）正在施用第二級毒品安非
    他命，並當場扣得第一級毒品海洛因、第二級毒品安非他命等物，然戊○○因另
    案仍在假釋期間，為圖脫罪，竟當場拿出現金新台幣（下同）三十萬元，基於使
    丙○○等為違背職務之行為而行賄之故意，向依據法令從事公務之人員即執行逮
    捕職務之警員丙○○等行求賄賂，要求警員丙○○等違背職務不要移送該毒品案
    件，為丙○○等當場拒絕，並將該現金三十萬元扣案。
二、案經臺北市政府警察局大安分局報請臺灣桃園地方法院檢察署檢察官偵查起訴。
    理  由
一、訊據上訴人即被告戊○○固坦承於前揭地點因毒品案件為警查獲之事實不諱，惟
    矢口否認有行賄犯行，辯稱：八十七年五月十五日案發當日上午十一時三十分許
    ，警員丙○○等三人，至伊上開住所進行非法搜索，並向伊索賄三十萬元，伊受
    警員威脅，才允諾交付賄款，而向友人沈良有調借上開款項，以為交付，伊並無
    行賄之意，且警訊筆錄係警察自己寫的，叫伊照著念，筆錄並不實在云云。
二、經查：
    (一)右揭事實業據被告於警訊中自白：「因今（十五）日下午十六時二十分左右警
      方前來我位於桃園縣中壢市○○路○段七七號六樓住處查訪案件，當場查獲海
      落英五小包（經秤總計毛重零點七公克、淨重零點二公克），兩小包安非他命
      （經秤總計毛重零點六公克、淨重零點二公克），吸食器一座，我因見犯罪事
      實遭警查獲，便與現場另一友人甲○○合議，以新台幣參拾萬元行賄警方，但
      遭警當場嚴拒，並當場查扣行賄現金新台幣參拾萬元，為此隨案至派出所製作
      偵訊筆錄。」等語不諱（見八十七年度偵字第七○七一號偵查卷第五頁反面）
      ，雖經原審勘驗被告八十七年五月十五日警訊筆錄錄音帶結果，其中被告陳述
      案發時間部分為「今十五日下午十二時左右前來，十六時二十分左右帶走」，
      即此案發時間部分之警訊筆錄內所載之被告陳述與錄音之內容不符，依法不得
      作為證據外，其餘供述核與證人即案發當時與被告同時為警查獲之甲○○、乙○○於警訊時所證述之情節相符（見同上開偵查卷第七頁反面、第九頁反面）
      。又被告就案發時間及過程所為之辯解於八十七年五月十六日偵訊中係供稱：
      有三位警員在晚上十一時許，到伊龍岡路住處搜索，並問伊怎麼什麼東西都沒
      有，甲○○正在吸安，伊在睡覺，乙○○起來開門云云（見同上開偵查卷第三
      五頁反面），復於八十八年十月十二日偵查中改稱：當日（即八十七年五月十
      五日）中午十一時許，乙○○、甲○○與伊在六樓，乙○○要出去郵局，門一
      開，警察躲在五樓到六樓樓梯云云（見八十八年度偵緝字第一一四號偵查卷第
      三二頁），足見被告於偵查中就案發當時之時間、過程之供述前後並非一致，
      已難遽信。再證人甲○○於八十七年五月十六日偵訊中雖證稱：伊被查時即與
      戊○○銬在一起，情形就如戊○○所說一樣等語（見八十七年度偵字第七○七
      一號偵查卷第三六頁反面），然其後又於八十八年二月十日偵訊中改稱：中午
      十二時許查獲，到當日下午四、五時離開等語（見八十八年度偵緝字第一一○
      號偵查卷第一七頁）；於本院九十年八月三十一日訊問時證稱：因為當時不知
      道他們是什麼人，他們要我們表示，被告說要給他們二十萬元，後來他們說要
      三十萬元，因為有三個人，警訊筆錄只是把當時情形說出來，伊沒有說什麼，
      伊也不知他們之間的情形，而且警訊筆錄我也是照這樣說云云，惟甲○○係同
      案犯罪嫌疑人，且前後就案發過程於偵查中所為之證述亦非一致，所述難免偏
      頗。另證人乙○○雖於偵查中及本院九十年八月三十一日訊問時亦改稱與被告
      所為上開供述大致相符之證詞，然證人乙○○與被告為男女朋友關係，衡常事
      後為迴護被告，其證詞難期客觀，尚難認其前述不一之證詞真實可採。是被告
      所為辯解及證人甲○○、乙○○證稱之案發時間及過程，前後不一，是否屬實
      已有可疑。
    (二)證人即案發當日查獲被告之警員丁○○、丙○○、己○○於偵查、原審及本院
      訊問時就被告行賄之過程證述甚詳，證人丙○○於偵訊時證稱：我們進去時，
      戊○○、甲○○正在房內吸食，所以查獲，下午四時許進入，約一個小時離開
      ，錢是戊○○在辦公室內抽屜拿出來，因甲○○、戊○○用客家話交談，我們
      制止他們交談，他們二人均說希望能做朋友，戊○○由抽屜拿出錢來，我們告
      訴他說開什麼玩笑，才會連行賄罪一併移送，行賄的是甲○○、戊○○，乙○○在隔壁房間隔離訊問；我們在查證寫臨檢紀錄表時，問戊○○有無前科，戊○○說他在假釋中，說要跟我們交個朋友，要我們將案件在這裡結束，不要辦
      他，要給我們錢，問我們來了多少人，我們沒有回答，並跟他說不能這樣處理
      ，戊○○看我們有三個人，就講三十萬元，我們沒理他，繼續寫臨檢紀錄表，
      戊○○由抽屜拿出三十萬元要交給我們，我們認為這錢可能是販毒所得，所以
      在臨檢紀錄上記明等語（見八十七年度偵字第七○七一號偵查卷第七十一頁正
      反面；八十八年偵緝字第一一○號卷第二十三頁正反面）；證人己○○於偵訊
      時證稱：不記得何時進入查案，二個男的都說商量一下，其還有好幾年要關等
      語（見八十七年度偵字第七○七一號偵查卷第七十八頁），證人丁○○、丙○○、己○○三人於原審訊問時均證稱：下午二、三點到，待在那裡有一個多小
      時，有通報資料等語；證人丙○○並證稱：錢是在現場戊○○從抽屜拿出來的
      ，至於他如何有這筆錢，伊不清楚等語（見原審卷第三十四頁正反面），證人
      丙○○於本院九十年八月三十一日訊問時證稱：我們進去時，就看到他們在吸
      毒，我們就拿槍出來，當時我們已經控制住場面，也有表示我們是警察，然後
      是他們說要有所表示，我們就問他們要表示什麼，他們說要給我們錢喝茶，那
      三十萬元是被告從抽屜拿出來放在桌上，伊跟被告說我們三個人只值三十萬元
      ，你把警察看太低了，被告說他才從外役監獄出來，不想再進去監獄，甲○○
      之警訊筆錄是伊製作，是照甲○○的自由意識下所為的陳述紀錄，警訊筆錄因
      錄音設備並不完善，當時是一問一答，讓他們看完筆錄後簽名，再請他們複述
      一遍，錄音的時候他不肯照實說，我們也沒有辦法等語；證人丁○○於本院同
      日訊問時證稱：錢是當時在處理現場時，被告才拿出來的，大約是進入現場二
      十分鐘左右搜索進行中被告拿出來的，警訊筆錄是一問一達方式製作，錢是被
      告從類似辦公桌的鐵桌子裡面拿出來的，乙○○之警訊筆錄是伊製作，是乙○○自由意識下所為陳述，並經過乙○○閱覽後才簽名等語。其中對於查獲時間
      雖有出入，而證人丁○○、丙○○、己○○於八十七年五月十五日十二時起至
      同日二十四時係服「三合一」專案勤務，於同日九時領用配槍外出，同日十八
      時始辦畢離開桃園縣警察局轄區，此有臺北市政府警察局大安分局安和路派出
      所勤務分配表、出入登記簿及桃園縣警察局函送之越區辦案通報單影本在卷可
      考（見原審卷第五十八頁至第六十五頁、第六十七頁）。雖此無法確認丁○○
      、丙○○、己○○三人進入被告戊○○住處實施逮捕及搜索之確切時間，惟丁○○、丙○○、己○○三人證述查獲之情節大致相符。又被告戊○○及證人甲○○、乙○○雖均稱：警訊筆錄並非同步錄音等語，而證人丙○○亦證稱因設
      備因素，故未同步錄音等語，惟查，被告戊○○、證人甲○○、乙○○之警訊
      筆錄係出於渠等自由意識下所製作等情，業據證人丙○○、丁○○於本院訊問
      時證述屬實，且該筆錄亦分別經被告戊○○、證人甲○○、乙○○親閱無誤後
      簽名捺印，倘有不實，渠等自可拒絕簽名。況被告戊○○、證人甲○○、乙○○復未提出渠等因受強暴、脅迫、利誘、詐欺或其他不正之方法而為陳述之相
      關事證供本院查證，又被告因本案之查獲過程對警員丁○○、丙○○、己○○
      所提出妨害自由、貪污等刑事告訴，業經檢察官為不起訴處分確定，有臺灣桃
      園地方法院檢察署檢察官八十九年度偵字第一七三八二號不起訴處分書在卷（
      見原審卷第一一七頁至第一一九業）。渠等空言辯稱：警訊筆錄係警察自己寫
      的，渠等曾要求更改，不為警察接受云云，不足採信。再被告戊○○、證人甲○○、乙○○之警訊筆錄製作時雖未全程同步錄音，而筆錄上亦未記載不能全
      程同步錄音之情況，而有違刑事訴訟法第一百條之一第一項關於訊問之程序上
      規定，惟此程序上瑕疵是否影響警訊筆錄之效力，應視被告犯罪行為侵害之法
      益輕重，與保護被告意思自由之法益，依比例原則為權衡比較，非謂證據於採
      證上有程序上之瑕疵，該證據即尚失其證據能力。核本件被告因施用並持有毒
      品而遭警查獲，竟基於使警員為違背職務之行為而行賄之故意，向依據法令從
      事公務之人員即執行逮捕職務之警員行求賄賂，要求警員違背職務不要移送該
      毒品案，其行為所侵害之國家、社會法益應優先於被告意思自由法益，是上開
      警訊筆錄，雖未全程同步錄音，惟筆錄內之陳述與錄音內容相符部分，亦有證
      據能力。
    (三)被告雖辯稱：係向友人沈良友借貸三十萬元云云，而證人沈良友於原審訊問時
      雖亦證稱：被告曾於八十七年五月十五日案發當日，向伊調借三十萬元，伊即
      向伊女友馮秀容借二十萬元，馮秀容再向朋友黃月妃借十萬元，伊於當日下午
      三時送錢過去等語（見原審卷第四十六頁），並核與證人馮秀容於原審訊問時
      證稱：沈良友直接到我家說戊○○一直打行動電話給他，向他借三十萬元，..
      ..我就去大眾銀行領二十萬元，是游惠芬的戶頭，再跟黃月妃借十萬元給沈良
      友，伊確定有跟黃月妃借，錢是從郵局領出來的云云之情節大致相符（見原審
      卷第四十六頁、第七十九頁背面），復有大眾銀行提款紀錄資料在卷（見原審
      卷第五十一頁）足參，然證人黃月妃於原審訊問時證稱：「（問：馮秀容於八
      十七年五月十五日有無向你借錢？）忘了」等語（見原審卷第七十九頁背面）
      ，且經原審依被告原審選任辯護人所陳報之證人黃月妃提款郵局查詢結果：黃
      月妃於八十七年五月十五日至十七日無提款資料，有中壢郵局八十九年五月六
      日營00000000－00二號函在卷足參，是認證人沈良友、馮秀容上開
      證述與事實不符，不足採信。
    (四)綜上，被告前開所辯，應為事後卸責之詞，委無足取，此外復有被告所有之上
      開賄款三十萬元扣案為證，及臺北市政府警察局大安分局臨檢紀錄表乙紙附卷
      可稽（見八十七年度偵字第七○七一號偵查卷第十一頁）。本案事證明確，被
      告犯行洵堪認定，應依法論科。
三、核被告戊○○非依據法令從事公務之人員，亦非受公務機關委託承辦公務之人，
    對於依據法令執行逮捕職務之警員丙○○等，以現金三十萬元行求賄賂，要求其
    違背職務勿追究其之刑責，係犯貪污治罪條例第十一條第二項、第一項之罪。公
    訴意旨雖認被告上開所為係犯貪污治罪條例第十一條第一項之行賄罪，然被告非
    依據法令從事公務之人員，亦非受公務機關委託承辦公務之人，是起訴法條容有
    未洽，惟起訴基本事實相同，爰依法變更起訴法條。又被告有如事實欄所載犯罪
    科刑及刑之執行完畢情形，有本院被告全國前案紀錄表（見本院卷附）在卷可按
    ，其於有期徒刑執行完畢後五年以內再犯本件有期徒刑以上之罪，為累犯，依法
    應加重其刑。再查，被告犯貪污治罪條例第十一條第二項、第一項之罪，在偵查
    中自白其犯罪，應依同條例第十一條第三項後段規定減輕其刑。並依法先加後減
    之。
四、原審認被告罪證明確，予以論科，固非無見，惟查被告有如事實欄所載犯罪科刑
    及刑之執行完畢情形，其於有期徒刑執行完畢後五年以內再犯本件有期徒刑以上
    之罪，為累犯，而原審疏未論及，自有未洽。被告上訴意旨猶執前詞否認犯罪，
    雖不足取，惟原判決既有上開可議之處，自應由本院將之撤銷改判。爰審酌被告
    犯罪之動機、目的、手段、所生之危害及犯罪後之態度等一切情狀，量處如主文
    第二項所示之刑，並依貪污治罪條例第十七條規定，宣告褫奪公權二年，以資懲
    儆。
五、至扣案之賄款三十萬元，為被告所有，業經被告陳明在卷，且為供其犯本件行賄
    罪所用之物，詳如前述，並依法宣告沒收之，併此敘明。
據上論斷，應依刑事訴訟法第三百六十九條第一項前段、第三百六十四條、第二百九
十九條第一項前段、第三百條，貪污治罪條例第十一條第一項、第二項、第三項後段
、第十七條，第十九條，刑法第十一條前段、第四十七條、第三十七條第二項、第三
十八條第一項第二款，判決如主文。
本案經檢察官劉斐玲到庭執行職務。
中      華      民      國    九十    年      九      月    二十六    日
                              臺灣高等法院刑事第 十五 庭
                                  審判長法  官  房  阿  生
                                        法  官  鄧  振  球
                                        法  官  雷  元  結
右正本證明與原本無異。
如不服本判決應於收受送達後十日內向本院提出上訴書狀，其未敘述上訴之理由者並
得於提起上訴後十日內向本院補提理由書（均須按他造當事人之人數附繕本）。
                                        書記官  梁  雅  華
中      華      民      國    九十    年     九     月     二十七     日
附錄：本判決論罪科刑法條全文
貪污治罪條例第十一條
對於第二條人員，關於違背職務之行為，行求、期約或交付賄賂或其他不正利益者，
處一年以上七年以下有期徒刑，得併科新台幣三百萬元以下罰金。
不具第二條人員之身分而犯前項之罪者，亦同。
犯前二項之罪而自首者，免除其刑；在偵查或審判中自白者，減輕或免除其刑。


司法院資訊處製作；財團法人民間司法改革基金會備份。
